【裁判字號】    98,勞再易,2
【裁判日期】    990226
【裁判案由】    再審之訴
【裁判全文】
臺灣臺南地方法院民事判決             98年度勞再易字第2號
再審原告    乙○○
訴訟代理人  黃郁婷律師
再審被告    甲○○
            安順富第公寓大廈管理委員會
上  一  人
法定代理人  陳罡燁
上列當事人間請求再審之訴事件，再審原告對於中華民國97年10
月22日本院97年度勞簡上字第4號確定判決提起再審之訴，本院
判決如下：
    主  文
再審之訴駁回。
再審訴訟費用新台幣貳萬玖仟捌佰陸拾元由再審原告負擔。
    事實及理由
一、按再審之訴，應於30日之不變期間內提起；前項期間，自判
    決確定時起算，判決於送達前確定者，自送達時起算。民事
    訴訟法第500條第1項定有明文。本件再審原告於民國98年6
    月17日收受最高法院裁定駁回其對本院97年度勞簡上字第4
    號裁定之抗告（即最高法院98年5月26日98年度台簡抗字第
    20號裁定），有送達證書一紙附於前開最高法院卷內可資參
    照（見該卷第39頁），而再審原告於98年7月10日提起本件
    再審之訴（見本院卷第1頁），並未逾30日之不變期間，於
    法尚無不合，應予准許。
二、按當事人之法定代理人代理權消滅者，應由新任法定代理人
    承受訴訟，此觀民事訴訟法第170條規定甚明。再審被告之
    法定代理人於98年5月16日已變更為陳罡燁，有再審被告所
    提出安順富第公寓大廈管理委員會（下稱再審被告委員會）
    公告在卷可憑，茲據再審被告具狀聲明承受訴訟，核無不合
    ，應予准許。
三、再審原告主張：
  (一)原確定判決認定再審被告得以解聘再審原告部分，有民事訴
    訟法第496條第1項第1款「適用法規顯有錯誤」之再審事由
    ：
    1.原判決駁回再審原告之訴，不外係以：安順富第公寓大廈
      區分所有權人會議雖於95年3月26日作出不解僱再審原告
      乙○○之決議，但該決議並無永久剝奪再審被告管委會對
      於管理員僱傭之職權，故僅在95年3月26日決議當日再審
      被告管委會應遵守區分所有權人之決議，不得解僱再審原
      告，逾此期日，再審被告管委會非不得本於其職權對管理
      員為任用或解僱云云為由。
    2.惟查，區分所有權人會議若因出席人數不足法定人數，或
      因出席之所有權應有部分合計未達法定比例者，均係決議
      方法之違法，並非決議內容之違法（參見最高法院63年台
      上字第965號判例），故縱然安順富第公寓大廈95年3月26
      日區分所有權人會議之決議是否合於法定程序，揆諸前開
      最高法院判例之意旨，上開決議於遭訴請法院撤銷、或經
      安順富第區分所有權人會議為相反決議、或遭安順富第區
      分所有權人會議推翻該決議前，該決議（即不得解聘再審
      原告）仍為有效，故再審被告管委會依公寓大廈管理條例
      第36條第1款之規定，僅有執行該區分所有權人會議決議
      事項（即不得解聘再審原告）之權限，不得為違反該決議
      之行為。
    3.再查，區分所有權人會議乃公寓大廈之最高意思決定機關
      ，管理委員會僅係執行該意思之機關而已，此由公寓大廈
      管理條例第36條第1款規定，管理委員會之職務為執行區
      分所有權人會議決議事項可資參照，故再審被告管委會執
      行職務確實不得逾越區分所有權人會議決議之內容，亦經
      原判決審認在案。惟原判決逕另認定，再審被告管委會如
      依據公寓大廈管理條例第36條第9款之規定委任、僱傭及
      監督管理服務人時，得不受公寓大廈管理條例第36條第1
      款之拘束，得隨時、任意委任或僱傭管理員，故再審被告
      管委會縱然違反區分所有權人會議決議之內容，亦得解聘
      再審原告云云，原判決如此解釋、適用法規，不啻將公寓
      大廈管理條例第36條第1款之規定視為具文。蓋以若允許
      管理委員會對於公寓大廈管理條例第36條第2款以下之事
      由，例如：共有及共用部分之清潔及維護、公寓大廈及其
      周圍之安全及環境維護、住戶共同事務應興革事項之建議
      等，不論區分所有權人會議對於該開事務是否業已有所決
      議，仍得任意執行之，則公寓大廈管理條例第36條第2款
      至第13款之事由，無論區分所有權人會議如何決議，管理
      委員會均得以不遵守而任意執行，如此一來，區分所有權
      人會議之決議效力，將無庸被遵守，公寓大廈管理條例第
      36條第1款之規定，自將形同具文。
    4.是以，再審被告管委會雖得行使公寓大廈管理條例第1款
      至第13款之事務，但公寓大廈管理條例第2款至第13款之
      事務若經區分所有權人會議曾為決議，管理委員會經授權
      所得合法行使之職權範圍，將被限縮為僅得執行區分所有
      權人會議決議之內容，原判決逕認為再審被告管委會僅於
      決議當日須遵守區分所有權人之決議，逾此期日即可不遵
      守云云，確有民事訴訟法第496條第1項第1款，適用法規
      顯有錯誤之判決違背法令，應予廢棄。
  (二)原確定判決認定僱傭關係業經終止部分，有民事訴訟法第49
    6條第1項第2款「判決理由與主文顯有矛盾之判決違背法令
    」之再審事由：
    1.原判決駁回再審原告之訴，不外係以：再審被告管委會非
      不得本於其職權對管理員為任用或解僱，故無論兩造對於
      上班時間是否仍在協調中，再審被告管委會本其職權均得
      依法行使終止權，故兩造間之僱傭關係於95年4月6日再審
      被告管委會當時之主任委員甲○○以口頭告知再審原告時
      即終止云云為由。
    2.經查，兩造間之僱傭關係是否終止？兩造間對於上班時問
      是否仍在商議中？原判決係以再審被告所提出甲○○與再
      審原告95年4月6日之對話譯文（參照鈞院95年度南勞簡字
      第22號卷第30至32頁）為其判斷之依據，惟甲○○於95年
      4月6日以口頭告知再審原告終止兩造間之僱傭關係時，甲
      ○○是否業經再審被告管委會之授權而得以為上開意思表
      示？再審被告管委會是否業經區分所有權人會議之授權而
      得以為逾越上開不得解聘再審原告決議內容之執行事項？
      均未見原判決加以調查或論述。
    3.揆諸前開最高法院判例之要旨及原判決於理由中所為之附
      記，甲○○既未經再審被告管委會之授權、再審被告既未
      經區分所有權人會議之授權，甲○○即無權代再審被告管
      委會、再審被告管委會即無權代區分所有權人會議，向再
      審原告為終止僱傭關係之意思表示，故縱然甲○○曾以口
      頭告知終止僱傭關係云云，亦無法認定該意思表示業經授
      權而合法為之，該意思表示即從未到達再審原告，自無法
      認定兩造間之僱傭關係業經合法終止。
    4.是以，一則，甲○○未經再審被告管委會之合法授權，不
      得任意向再審原告為終止僱傭關係之意思表示；二則，再
      審被告管委會不得逾越權限任意解聘再審原告，亦經原判
      決於理由中附記，原判決自應為確認再審原告與再審被告
      管委會間僱傭關係存在之判決，惟原判決竟駁回再審原告
      之訴，其判決理由與主文顯有矛盾，自有民事訴訟法第49
      6條第1項第2款之事由，而得以廢棄。
  (三)原確定判決認定再審被告甲○○之公告事項未涉及私德、未
    侵害再審原告之名譽部分，有民事訴訟法第496條第1項第1
    款「適用法規顯有錯誤」之再審事由：
    1.原判決駁回再審原告之請求，不外係以：「名譽」為個人
      在社會上享有一般人對其品德、聲望或信譽等所加之評價
      ，屬於個人在社會上所受之價值判斷，因此名譽有無受損
      害，應以社會上對其評價是否貶損為斷（最高法院90年度
      台上字第1814號判決參照），再審被告甲○○所張貼之公
      告，客觀上不足以使再審原告被指為品德不良，其所建立
      之聲望未必有減損，其信譽未必因此低落，故無法認定再
      審被告甲○○之行為於客觀上已造成再審原告名譽之損害
      云云為由。
    2.惟查：
      (1)再審被告甲○○所張貼之公告載有：「謝：那都有毒性
        ，那有人按怎樣誰負責（要求要簽切結書，是自己怕死
        吧）」、「我們的管理員是一位，要他做事，我們要立
        切結書，要他配合上班時問，要全部住戶同意」、「
        要他走，要拿錢請他走」、「過年沒給年終還興師問罪
        ，嫌棄我們送的禮不好」等文字，係兩造所不爭執，合
        先敘明。
      (2)上開再審被告甲○○所為「是自己（捐再審原告）怕死
        吧」、「要他（指再審原告）走，要拿錢請他走」等記
        載，則均係再審被告甲○○對於再審原告品德或信譽所
        加之評價，再審被告甲○○將其個人對於再審原告品德
        或信譽等評價直接記載於文字，並公告使不特定第三人
        均得知悉，姑不論再審被告所公告並評價之事項是否攸
        關公寓大廈之事務、是否均係得受公評之事項，但其逕
        將對於再審原告品德或信譽之評價直接記載於文字並公
        告之行為，應足認再審被告甲○○亦有使不特定之第三
        人均與之為共同評價之主觀意思。參以再審被告甲○○
        於公告前，竟對於「要他（指再審原告）走，要拿錢請
        他走」等資遣費事件，未經證實即率予公告之行為，更
        足徵其有意圖使不特定之第三人均與之為共同訐價之主
        觀意思。
    3.是以，再審被告甲○○之行為確使再審原告之品德、聲望
      或信譽等評價，於社會上、一般人間遭到貶損，原判決既
      已認定參照最高法院90年度台上字第1814號判決要旨，妨
      害名譽係使個人在社會上所享有一般人對其品德、聲望或
      信譽等所加之評價遭到貶損，則自應於理由中附記再審被
      告確已妨害再審原告名譽之記載，惟原判決竟駁回再審原
      告之訴，其判決理由與主文顯有矛盾，自有民事訴訟法第
      496條第1項第2款之事由，而應予廢棄。
  (四)聲明：
    1.台灣台南地方法院97年度勞簡上字第4號確定判決廢棄。
    2.確認再審原告乙○○與再審被告管委會間之僱傭關係存在
      。
    3.再審被告管委會應給付再審原告乙○○62萬元整，及自本
      訴狀繕本送達翌日起至清償日止，按年息百分之5計算之
      利息。
    4.再審被告管委會應自98年8月1日起至僱傭關係終止之日止
      ，按月給付再審原告乙○○15,500元。
    5.再審被告甲○○應將附件所示之道歉啟事，連續張貼於安
      順富第公寓大廈電梯內及警衛室之公告欄3週。
    6.再審被告甲○○應給付再審原告10萬元。
四、再審被告管委會、甲○○均以：再審原告提起本件再審之訴
    不合法，並聲明：駁回再審原告之訴。
五、本院之判斷：
  (一)再審原告主張原確定判決認定再審被告得以解聘再審原告，
    以及認定再審被告甲○○之公告事項未涉及私德、未侵害再
    審原告之名譽，有適用法規錯誤之再審理由部分，核屬無據
    ，不應准許：
    1.按對於簡易訴訟程序之裁判，逕向最高法院提起上訴或抗
      告，經以上訴或抗告無理由為駁回之裁判者，不得更以同
      一理由提起再審之訴或聲請再審。民事訴訟法第436條之6
      定有明文。又本條之立法理由謂：對於簡易訴訟程序之第
      二審裁判，當事人以原裁判適用法規顯有錯誤為理由，逕
      向最高法院提起上訴或抗告，經最高法院以其上訴或抗告
      無理由為駁回之裁判後，則原裁判適用法規是否顯有錯誤
      ，已經最高法院加以審查。如尚許當事人就同一理由再依
      民事訴訟法第496條第1項第1款之規定提起再審之訴，或
      依第507條之規定聲請再審，不僅徒增法院為不必要之重
      複認定，且易滋紛擾，爰規定不得更以同一理由提起再審
      之訴或聲請再審，以杜其弊。
    2.本件再審原告就本院於97年10月22日所為之97年度勞簡上
      字第4號判決提起上訴，經本院於98年3月6日以97年度勞
      簡上字第4號裁定駁回上訴，而再審原告復於98年3月18日
      以原判決適用法規顯有錯誤，原裁定駁回上訴有理由不備
      之違背法令為由提起抗告，嗣經最高法院於98年5月26 日
      以98年度台簡抗字第20號裁定駁回再審原告之抗告確定，
      亦經本院調取上開卷宗核閱無訛。
    3.又最高法院98年5月26日98年度台簡抗字第20號裁定業已
      認定：「關於原第二審判決認安順富第管委會有權解僱抗
      告人及甲○○所為公告內容並未構成不法侵權行為，核係
      原第二審法院採證認事之職權行使，並無抗告人所指適用
      法規是否顯有錯誤情形。原第二審法院因認抗告人之上訴
      不應許可，裁定予以駁回，經核於法並無違誤。抗告論旨
      ，猶執陳詞指摘原裁定違背法令，聲明廢棄，非有理由。
      」等語，因此，依民事訴訟法第436條之6之規定，本件再
      審原告自不得更以「原確定判決認定再審被告得以解聘再
      審原告，以及認定再審被告甲○○之公告事項未涉及私德
      、未侵害再審原告之名譽，有適用法規錯誤」之理由，提
      起再審之訴，然再審原告復執相同理由提起本件再審之訴
      ，難認為有據，不應准許。
  (二)原確定判決認定僱傭關係業經終止部分，並無民事訴訟法第
    496條第1項第2款「判決理由與主文顯有矛盾」之判決違背
    法令」之再審事由：
    1.按民事訴訟法第496條第1項第2款所謂：判決理由與主文
      顯有矛盾，係指判決依據當事人主張之事實，認定其請
      求或對造抗辯為有理由或無理由，而於主文為相反之諭示
      ，且其矛盾為顯然者而言。茲確定判決於理由項下，認定
      再審原告對於再審被告部分之上訴，為無理由，而於主文
      諭示駁回再審原告此部分之上訴。依上說明，並無判決理
      由與主文顯有矛盾之情形（最高法院80年台再字第130號
      判例參照）。
    2.經查，本院97年度勞簡上字第4號判決於主文第1至3項諭
      知：「原判決關於確認被上訴人乙○○與上訴人安順富第
      公寓大廈管理委員會間之僱傭關係存在，及命上訴人安順
      富第公寓大廈管理委員會給付超過新台幣仟元及利息部
      分，及該部分假執行之宣告，併訴訟費用之裁判均廢棄。
      上開廢棄部分，被上訴人乙○○在第一審之訴駁回。其餘
      上訴駁回。」，經核與該判決理由第五點：「綜上所述，
      上訴人安順富第公寓大廈管理委員會主張其與被上訴人乙
      ○○之僱傭關係於95年4月6日終止，及被上訴人甲○○抗
      辯無侵害上訴人乙○○之名譽為可採。從而，乙○○請求
      上訴人安順富第管委會應給付95年4月1日起至95年4月6日
      止之薪水3,000元，及自起訴狀繕本送達翌日即95年9月8
      日起至清償日止，按週年利率百分之五計算之利息，為有
      理由，逾此之請求均為無理由。原審判命上訴人安順富第
      管委會應給付被上訴人乙○○薪資在3,000元及利息之範
      圍內，及駁回上訴人乙○○對甲○○侵權行為損害賠償之
      請求，核無違誤，上訴人安順富第管委會、乙○○指摘原
      判決不當，求予廢棄，為無理由，應駁回其上訴。另上訴
      人安順富第管委會抗辯其與被上訴人黃勝雄之僱傭關係已
      於95年4月6日終止，核無不合，是以原審就上訴人安順富
      第管委會就此部分，為其敗訴之判決，並依職權為假執行
      之宣告，自有未洽。安順富第管委會上訴意旨就此部分指
      摘原判決不當，求予廢棄改判，為有理由。」之內容並無
      判決理由與主文顯有矛盾之情形。
    3.因此，再審原告主張原確定判決認定僱傭關係業經終止部
      分，有民事訴訟法第496條第1項第2款「判決理由與主文
      顯有矛盾」之判決違背法令」之再審事由，請求廢棄原判
      決，非有理由，不應准許。
六、末按再審之訴，顯無再審理由者，得不經言詞辯論，以判決
    駁回之，民事訴訟法第502條第2項定有明文。本件再審原告
    主張原確定判決有民事訴訟法第496第1項第1款規定「適用
    法規顯有錯誤」之再審事由、第496條第1項第2款規定「判
    決理由與主文顯有矛盾之判決違背法令之再審事由，顯為無
    理由，從而，再審原告據以提起本件再審之訴，爰不經言詞
    辯論，逕以判決駁回之。
七、據上論結，本件再審之訴為無理由，依民事訴訟法第502 條
    第2項、第78條、第87條第1項，判決如主文。
中    華    民    國    99    年    2     月    26    日
                  民事第一庭    審判長法  官  高榮宏
                                      法  官  黃聖涵
                                      法  官  林福來
以上正本證明與原本無異
如對本判決上訴，須於判決送達後20日內向本院提出上訴狀，
同時表明上訴理由；如已於本判決宣示後送達前提起上訴者，應
於判決送達後10日內補具上訴理由（均須按他造當事人之人數附
繕本）。
中    華    民    國    99    年    2     月    26    日
                                      書記官  吳俊達
附件：
    茲因本人前所公告之內容對於乙○○先生之人格、品德有諸
    多不妥之敘述，致生乙○○先生及其家人極大之困擾，本人
    深感抱歉，爰在此向乙○○先生及其家人表示歉意，特此公
    告。
                                      道歉人：甲○○

司法院資訊處製作；財團法人民間司法改革基金會備份。
